【裁判字號】    94,訴,1086
【裁判日期】    950406
【裁判案由】    違反槍砲彈藥刀械管制條例
【裁判全文】
臺灣基隆地方法院刑事判決              94年度訴字第1086號
公  訴  人  臺灣基隆地方法院檢察署檢察官
被      告  乙○○
選任辯護人  丁○○  律師
上列被告因違反槍砲彈藥刀械管制條例案件，經檢察官提起公訴
（94年度偵字第4754號），本院判決如下︰
    主  文
乙○○無罪。
    理  由
一、公訴意旨略以：被告乙○○明知未經許可不得持有具有殺傷
    力之獵槍及子彈，竟於民國94年11月23日20時許，在臺北縣
    三峽鎮○○路138號住處向其妻子丙○○ (所涉違反槍砲彈
    藥刀械管制條例罪嫌，另由臺灣板橋地方法院檢察署檢察官
    偵查)借得具殺傷力之獵槍一枝 (槍身號碼：58359、槍枝管
    制編號:0000000000)、制式霰彈9顆，未經許可而無故持有
    之。嗣乙○○於翌日2時30分許，持上開槍彈至臺北縣雙溪
    鄉○○街102縣道路口時，經警盤查，當場查扣前揭槍彈，
    因認被告所為涉犯槍砲彈藥刀械管制條例第8條第4項、第12
    條第4項之罪嫌。
二、按犯罪事實應依證據認定，無證據不得認定犯罪事實；又不
    能證明被告犯罪或其行為不罰者，應諭知無罪之判決，刑事
    訴訟法第154 條第2 項、第301 條第1 項分別定有明文。次
    按事實之認定，應憑證據，如未能發現相當證據，或證據不
    足以證明，自不能以推測或擬制之方法，以為裁判基礎，此
    有最高法院40年臺上字第86號判例可資參照。
三、公訴人認被告涉犯上揭槍砲彈藥刀械管制條例之罪嫌，係以
    被告之供述、證人丙○○於警詢中之證述，扣案具有殺傷力
    之獵槍一枝、制式霰彈10顆、內政部警政署刑事警察局之鑑
    定書、搜索扣押筆錄及照片等為其主要論據。訊據被告固坦
    承於上揭時、地為警查獲持有具殺傷力之獵槍、制式霰彈之
    事實，然堅詞否認有何公訴人所指之犯行，辯稱：槍是我的
    ，登記在我太太名義下，然夫妻共同體，我也有權利使用，
    攜帶槍彈在身上是為去山上找狗作防身之用，我拿槍去山上
    ，有告知我太太等語。
四、經查：
  (一)上揭扣案之獵槍一枝 (槍身號碼：58359、槍枝管制編號:00
    00000000)，認係由美國SEARS－J.C.HIGGINS廠製MODEL 20
    型12GAUGE製式霰彈槍，機械性能良好，可擊發同口徑制式
    霰彈，認具殺傷力；又扣案之制式霰彈10顆（起訴書誤載為
    9顆）：(1)壹顆，認係由制式霰彈換裝鉛丸而成之改造霰彈
    ，惟彈底有撞擊痕跡，經實際試射，可擊發，認具殺傷力。
    (2)玖顆，認均係由制式霰彈換裝直徑大小不一之鉛丸而成之
    改造霰彈，經採樣參顆試射，均可擊發，認均具殺傷力。此
    固有內政部警政署刑事警察局94年12月1日刑鑑字第0940182
    343號槍彈鑑定書在卷可憑。
  (二)查被告乙○○持有扣案之獵槍 (單管、製造廠：美國、槍枝
    號碼：58359)，乃自衛槍枝管理條例第2條第1項第2款規定
    之乙種槍類自衛槍枝，所有人為被告乙○○之妻丙○○，領
    有內政部槍枝執照 (自衛槍枝第二十六期台內警乙字第9406
    74號)，有效期間至95年12月31日止，此有95年3月2日北縣
    警保字第0950020917號台北縣政府警察局函附丙○○列管自
    衛槍枝查詢資料在卷可稽 (另見95年偵字第4757號偵查卷第
    22、23頁)。系爭扣案獵槍、制式霰彈10顆乃被告乙○○之
    配偶丙○○依自衛槍枝管理條例規定合法持有之槍枝，堪予
    認定。
  (三)茲比較「自衛槍枝管理條例」與「槍砲彈藥刀械管制條例」
    ，二者法規沿革、修正條文及現行條文公布情形內容觀之，
    前開「自衛槍枝管理條例」與「槍砲彈藥刀械管制條例」均
    屬總統公布生效現行施行之法律。兩者之區別，前者，乃對
    於合法自衛槍枝之規範，後者，乃對於未經許可、非法持有
    槍砲彈藥刀械之規範。其規範之項目、範圍及目的，顯然不
    相同，並無抵觸或相互排除，如何適用，端視持有之槍枝是
    否經「許可」為斷。
  (四)依自衛槍枝管理條例第6條：「人民自衛槍枝，每人以甲乙
    種各一枝為限，每戶不得超過甲乙種各二枝。」第7條：「
    專供獵戶狩獵之乙種槍枝，經該管保 (村里)長證明屬實者
    ，每戶得比照前條所定數量，增至一部至二倍。」。依上開
    法條規定「每戶不得超過甲乙種各二枝」「專供獵戶狩獵之
    乙種槍枝，每戶得比照前條所定數量，增至一部至二倍」之
    文義觀之，法律既以「每戶」為限定持有自衛槍枝之數量，
    則「每戶」之同戶之人使用經許可限定數量之自衛槍枝，應
    非「未經許可」，始符上開條文之文義解釋。本件被告乙○
    ○與丙○○為夫妻關係，夫妻同財共居，不分彼此，而證人
    即被告之妻丙○○亦到庭證稱：霰彈獵槍係我先生購買的，
    因怕他的朋友借用，所以才要求登記在我的名下，朋友才不
    能借，那天他有約我出去，但天氣太冷，我又感冒，所以才
    沒有和他一起出去，我知道槍枝不能借給外人，但不知道連
    配偶也不能借。是以依證人所述，霰彈獵槍係被告購買，而
    登記在配偶名下，則被告乙○○持有登記於同戶之丙○○所
    有扣案槍枝，與「未經許可」有別。次查：丙○○將上開自
    衛之單管獵槍一把、制式霰彈10顆，借與其夫即被告乙○○
    之行為，原移送單位認涉犯槍砲彈藥刀械管制條例第8條第2
    項罪嫌，業經檢察官認為僅為行政罰，並非應處刑事罰之犯
    罪行為，而為不起訴之處分，並經台灣高等法院檢察署為駁
    回之處分，此有95年度偵字第336號臺灣板橋地方法院檢察
    署檢察官不起訴處分書、95年度上職議字第1635號台灣高等
    法院檢察署處分書在卷可參，足認丙○○出借給被告之行為
    尚不成立未經許可出借獵槍行為，則被告向丙○○借用槍枝
    ，自亦不成立槍砲彈藥刀械管制條例第8條第4項之未經許可
    持有獵槍之罪。
  (五)依自衛槍枝管理條例第17條第1項第14款規定：「自衛槍枝
    、彈藥借與他人使用，處1千元以下罰鍰；借用者亦同。」
    ，被告乙○○持有扣案之系爭獵槍，既經內政部許可，發給
    執照之自衛槍枝，如是，被告乙○○向配偶丙○○「借用」
    ，除違法使用借用槍枝而觸犯其他刑事法律 (如殺人)，應
    依各該刑事法律 (刑法第271條之殺人罪)處罰外，被告周振
    行為，至多依自衛槍枝管理條例第17條第14款後段科以1000
    元以下之罰鍰 (行政罰，非刑罰)，要無適用槍砲彈藥刀械
    管制條例處罰之餘地。
五、綜上所述，公訴人提出之證據均不足以證明被告持有具有殺
    傷力之獵槍、制式霰彈係未經許可，此外，復查無其他積極
    證據足認被告有公訴人所指之犯行，揆諸前揭說明，不能證
    明被告犯罪，自應諭知被告無罪。
據上論斷，應依刑事訴訟法第301條第1項前段，判決如主文。
本案經檢察官甲○○到庭執行職務。
中    華    民    國    95    年    4    月    6    日
                  刑事第二庭審判長 法  官  王敏慧
                                   法  官  劉桂金
                                   法  官  陳伯厚
以上正本證明與原本無異。
對於本件判決如有不服，應於收受送達後10日內，向本院提出上
訴書狀，上訴於臺灣高等法院，並按他造當事人之人數附具繕本
。
中    華    民    國    95    年    4     月    7     日
                                   書記官  明祖斌


司法院資訊處製作；財團法人民間司法改革基金會備份。
